【裁判字號】    88,易,246
【裁判日期】    890602
【裁判案由】    妨害婚姻
【裁判全文】
臺灣花蓮地方法院刑事判決                          八十八年度易字第二四六號
    公  訴  人  臺灣花蓮地方法院檢察署檢察官
    被      告  盧芝容    
    被      告  林勝煌    
    右一被告之
    選任辯護人  張靜律師
                林蓓玲律師
右被告因妨害婚姻案件，經檢察官提起公訴（八十八年度偵字第一四九０號），本院
判決如左：
    主  文
本件丁○○部分，公訴不受理。
乙○○被訴自民國八十五年五月四日起至民國八十七年六月二十九日止之相姦行為部
分，公訴不受理；被訴自民國八十七年六月三十日起至民國八十八年二、三月間之相
姦行為部分，無罪。
    理  由
壹、本件公訴意旨略以：丁○○係丙○○之妻，為有配偶之人，乙○○亦明知丁○○
    係有配偶之人。二人竟基於概括犯意，自民國八十五年五月四日起，至八十八年
    二、三月間止，在花蓮地區，連續為性交行為多次，因認被告丁○○所為係犯刑
    法第二百三十九條之連續通姦罪，被告乙○○所為係犯刑法第二百三十九條之連
    續相姦罪。
貳、被告丁○○部分：
一、按告訴乃論之罪，告訴人於第一審辯論終結前得撤回其告訴，又告訴經撤回者，
    應諭知不受理之判決，刑事訴訟法第二百三十八條第一項、第三百零三條第三款
    定有明文。
二、本件被告丁○○所涉刑法第二百三十九條之通姦罪，依同法第二百四十五條規定
    ，須告訴乃論。茲據告訴人丙○○於本院八十八年十月二十七日訊問時對被告丁○○撤回告訴，依照首開說明，被告丁○○部分，應為不受理判決之諭知。
、被告乙○○部分：
一、被訴自八十七年六月三十日起至八十八年二、三月間之相姦行為部分：
（一）按犯罪事實應依證據認定之，無證據不得推定其犯罪事實，又不能證據被告犯
      罪者，應諭知無罪之判決，刑事訴訟法第一百五十四條、第三百零一條第一項
      分別定有明文。次按事實之認定，應憑證據，如未發現相當證據，或證據不足
      以證明，自不能以推測或擬制之方法，為裁判裁礎，又認定犯罪事實，所憑之
      證據，雖不以直接證據為限，間接證據亦包括在內，然無論直接證據或間接證
      據，其為訴訟上之證明，須於通常一般之人均不致於有所懷疑，而得確信其為
      真實之程度者，始得據為有罪之認定，倘其證明尚未達到此一程度，而有合理
      之懷疑存在，而無從使事實審法院得有罪之確信時，即應由法院為諭知被告無
      罪之判決。
（二）本件公訴人認被告乙○○涉犯刑法第二百三十九條之相姦罪，無非係以告訴人
      丙○○所提出於八十八年三、四月間錄製之被告乙○○、丁○○二人於電話中
      語帶曖昧通話內容之錄音帶及其譯文為論據。訊據被告乙○○否認與被告丁○○發生性交行為，辯稱：與丁○○間因同事關係很熟，只是同事間講話比較輕
      浮、露骨，並沒有性愛關係，另錄音帶中「奶奶」一語，係食品「奶奶補給站
      」名稱，又電話錄音帶、丁○○的日記是告訴人非法取得的證據，錄音帶是告
      訴人委請徵信社的人錄的，被告丁○○與告訴人在八十七年九月十五日就已經
      分居云云。
（三）告訴人丙○○供稱：丁○○是離家出走，我有叫她回來，她都不回來，包括打
      電話，以及到國聯五路敲過門（見本院八十八年十一月十九日訊問筆錄），．
      ．，錄音帶是我去盧女套房（指花蓮市○○○路○號七樓之二）中錄音（見八
      十八年五月四日偵訊筆錄），．．，是在八十八年三、四月間自己去錄的，．
      ．，有一天在整理東西時，看到丁○○日記，翻了一下，就拿去影印，再放回
      原位，在矮櫃小套房裡找到日記等語（見八十八年十月二十七日訊問筆錄）；
      ，被告丁○○則稱：我是八十七年九月十五日一個人搬到國聯五路（見八十八
      年十一月十九日訊問筆錄），．．，並未將套房鑰匙交給告訴人，是告訴人擅
      自侵入住宅非法盜錄（見八十八年五月四日偵訊筆錄），．．，並沒有將日記
      交給丙○○，不知道丙○○裝錄音機（見八十八年十月二十七日訊問筆錄），
      ．．，告訴人告訴我他是找鎖匠開我的門，他怎可以看我的日記，並且影印等
      語（見八十八年十二月十七日審判筆錄）。參以告訴人於八十七年九月十七日
      以被告丁○○與乙○○間有多次通姦行為為由，向本院民事庭訴請離婚事件，
      其民事起訴書上即記載「原告丙○○－住花蓮市○○街○○○巷○號二樓，被
      告丁○○－住花蓮市○○○路○號七樓之二」等情，可見自八十七年九月間起
      ，告訴人與被告丁○○即處於事實上分居狀態。另以告訴人所稱系爭錄音帶之
      錄製方法－無論是收話或發話，只要一接電話機，即開始啟動錄音，及告訴人
      所述：我都利用白天去拿錄音帶等語觀之，告訴人錄音目的在於截聽被告丁○○之電話通話內容，至為明顯，告訴人稱：怕朋友找，所以裝錄音機云云，並
      不可採。是如上所述，八十八年三、四月間當時，告訴人與被告丁○○雖屬配
      偶關係，惟二人既已因感情不睦而分居不同處所，各有不同之日常生活空間，
      此與配偶間仍同處一屋，彼此間生活範籌多所重疊，而其中一人自行裝置電話
      錄音設備，不可等同視之。是時，告訴人又因向法院訴請與被告丁○○離婚，
      一審敗訴而上訴二審中，顯然告訴人錄音動機，非為維護婚姻家庭的健全。是
      縱然系爭房子是告訴人與被告丁○○共同合資購買，且告訴人所稱持有該房屋
      鑰匙乙節為真，惟告訴人與被告丁○○既已分居，花蓮市○○○路○號七樓之
      二房屋並非告訴人之個人生活空間，告訴人在未得被告丁○○同意下，擅自截
      聽其電話通話內容（不論是委請徵信社或自為截聽行為），仍係無故竊錄，與
      告訴人擅自影印被告丁○○之日記內容等，同為私人違法取得之證據。
（四）人民有言論、祕密通訊之自由，此乃我國憲法第十一條、第十二條明文保障之
      基本權。依公權力所為電話竊聽，係於他人不知情的情況下所截取通訊內容，
      實已侵害憲法上所賦予之祕密通訊自由及表現思想自由，凡人類均有不欲被他
      人得知的思想，亦有僅傳達於特定人之言論，設若自己之思想言論、隨時隨地
      有被第三者祕密竊聽錄音之虞，則無論在何處已無從真實表達其真實思想，似
      此情形，其思想表現自由可謂被毀滅無遺，人與人之間信賴關係亦將遭破壞，
      竊聽之危險性正在於此。故先進國家無不對竊聽與電話錄音，以法律明文規範
      發佈竊聽命令之機關、要件及程序，我國亦於八十八年七月十四日公佈通訊保
      障及監察法，明文規範通訊監察之實施，並於第二十四條第一項規定違法監察
      他人通訊者，處五年以下有期徒刑。是偵查機關如未依法定程序而逕行竊聽與
      電話錄音，應認為取得之證據無證據能力，以保障人民權利不會被公權力侵害
      ，並維護程序之正當性。至於私人違法以竊聽與電話錄音所取得證據，亦係對
      他人權利之重大侵害，自應認為亦無證據能力，否則無異縱容或鼓勵私人得竊
      聽與電話錄音，恣意侵害他人之言論與秘密通訊自由。況且，甫公佈之通訊保
      障及監察法就公權力實施通訊監察之實施，明文規定僅限於危害國家安全或社
      會秩序情節重大之刑事案件，或為避免國家安全遭受危害，而有監察通訊，以
      蒐集外國勢力或境外敵對勢力情報者，始得為之（通訊保障及監察法第五條至
      第七條參照），以符合憲法上之比例原則；然我國現行刑法規定之通、相姦罪
      名，乃最重本刑為一年以下有期徒刑之輕罪，並非通訊保障及監察法第五條所
      規定得實施通訊監察之案件；是縱通姦案件於實務上採證不易，然依該上開法
      律之規定，已不許偵查機關於此類案件中實施通訊監察，更何況係私人為蒐集
      此類案件之證據，而以不法手段所為之竊聽與電話錄音。此際法院如毫無條件
      援用私人違法竊聽錄音取得之證據，無異縱容、鼓勵私家徵信社及其他個人違
      法竊聽，恣意侵害他人私權領域。依上開說明，本件告訴人私自違法竊聽取得
      之電話錄音及日記影本，應認無證據能力，不得做為裁判基礎。
（五）退步言之，依告訴人提出之錄音帶譯文內容觀察，雖多有語帶曖昧之處（如「
      有沒有想我」、「來抱抱」「抱抱親一下」「在想你」「想要吃你奶奶」等語
      ），而被告林、盧二人，明知對方均為有配偶之人，談話間卻言語輕佻，雖有
      背社會所期待為人配偶者應有之行止，與社會規範相違，仍無從證明被告林、
      盧二人間究竟於何時、何地多次為性交行為，蓋被告林、盧二人當時既「正」
      於電話中對談，依常情，通話當時該二人應處於不同空間，自不可能同時為性
      交行為。綜上所述，本件被告乙○○被訴自八十七年六月三十日起至八十八年
      二、三月間之相姦行為部分，尚查無其他積極證據，足資證明被告乙○○犯罪
      ，此部分應為被告乙○○無罪之諭知。
二、本件被告乙○○被訴自八十五年五月四日起至八十七年六月二十九日止之相姦行
    為部分：
（一）告訴乃論之罪，其告訴應自得為告訴人知悉犯人之時起，於六個月內為之；告
      訴乃論之罪，其告訴已逾告訴期間者，應諭知不受理判決，刑事訴訟法第  條
      定有明文。
（二）告訴人丙○○自承八十七年七月四日知悉被告乙○○、丁○○二人間，自八十
      五年五月四日起至八十七年六月二十九日止有多次性交行為（見告訴人八十八
      年四月十五日刑事告訴狀、本院八十八年九月二十日訊問筆錄），復曾於「八
      十七年九月十七日」以被告丁○○、乙○○二人，自八十五年五月四日至八十
      七年六月二十九日，發生多次性交行為為由，向本院民事庭訴請離婚，此經本
      院調閱該民事事件（八十七年度婚字第二二八號）全卷查明屬實，是縱被告乙○○、丁○○二人自八十五年五月四日起至八十七年六月二十九日止，確有連
      續多次通姦、相姦行為，惟告訴人遲至八十八年四月十五日始對被告乙○○提
      出刑事告訴，此部分顯已逾法定六個月告訴期間。
（三）被告乙○○被訴自八十七年六月三十日起至八十八年二、三月間之相姦行為部
      分，如上一所述，因無證據證明，依法應為無罪之諭知，而其被訴自民國八十
      五年五月四日起至民國八十七年六月二十九日止相姦行為部分，因告訴人自八
      十七年七月四日知悉後，遲至八十八年四月十五日始提出告訴，已逾六個月告
      訴期間，依法自應為不受理判決之諭知，告訴代理人所稱本件未逾六個月告訴
      期間，應有誤解。
三、至告訴人請求傳訊證人周曉慧（即告訴代理人甲○○律師事務所之職員，就八十
    七年七月七日被告丁○○在告訴代理人事務所內曾表示，先遭被告乙○○脅迫成
    姦，後又繼續交往發生男女不正常關係部分），被告請求傳訊證人吳茂治、勘驗
    現場及鑑定錄音帶等，因本件待證事項明確，本院認均應予駁回，附此敘明。
據上論斷，應依刑事訴訟法第三百零三條第三款、第三百零一條第一項前段，判決如
主文。
本案經檢察官李子春到庭執行職務。
中      華      民      國    八  十  九    年      六    月      二    日
                              臺灣花蓮地方法院刑事庭
                                  法  官  蘇  嫊  娟
右正本證明與原本無異。
如對本判決不服，應於送達後十日內，向本院提出上訴狀。（應抄附繕本）告訴人或
被害人如對於本判決不服者，應具備理由請求檢察官上訴，其上訴期間之計算係以檢
察官收受判決正本之日期為準。
                                  法院書記官

中      華      民      國    八  十  九    年      六    月    十二    日

司法院資訊處製作；財團法人民間司法改革基金會備份。
